臺灣高雄地方法院刑事判決　　　　　　　93年度訴字第1002號
公　訴　人　臺灣高雄地方法院檢察署檢察官
被　　　告　乙○○　男民國50.
指定辯護人　本院公設辯護人　庚○○
上列被告因貪污治罪條例案件，經檢察官提起公訴（93年度偵字
第7085號），本院判決如下：
    主  文
乙○○依據法令從事公務之人員，侵占公有財物，處有期徒刑拾
年貳月，褫奪公權陸年。
    事  實
一、乙○○自民國85年2 月1 日起任職址設高雄市小港區○○○
    街1 號國營中華郵政股份有限公司高雄郵局小港支局（以下
    稱小港郵局）擔任郵務差，負責於郵局窗口之郵票、印花票
    、明信片販售、高速公路回數票代售、收寄郵件處理等郵政
    業務，並因業務所需負責保管該郵局核給總額256,250元之
    預付票款即郵票新台幣（下同）80,000元、印花票10,0 00
    元、高速公路回數票166,250元與收繳販售上開票款等業務
    之所得，為依據法令從事公務之人員。其明知依小港郵局作
    業規定，郵局窗口經辦人員應於每日清點票款，填具「請領
    及發給郵票等項單照」，連同現金繳交支局經理點收補票，
    而隨時維持前述固定數額（即票券原有總額為256,250元，
    部分出售後，所得金額與剩餘額合計仍維持該筆總額）以供
    販售及上級稽查之用；詎乙○○於92年5月7日清點票款並填
    具「請領及發給郵票等項單照」，連同現金向繳交小港郵局
    經理己○○點收並補票後，因需款恐急，竟基於意圖為自己
    不法所有之犯意，於同年月8日，並未依規定將預付票款及
    販售票款所得現金繳回點收補票入帳，即在小港郵局郵務窗
    口櫃檯，以變易持有為所有之意思將販賣票券所得之款項即
    郵票票款14,384元、印花票票款4,365元、高速公路回數票
    款80,275元予以侵占入己，侵占金額共計99,024元。嗣於92
    年5月9日（星期五）因乙○○無故未到小港郵局上班，經該
    郵局經理己○○依規定會同該郵局儲匯管理員丁○○共同清
    查乙○○之個人鐵櫃以盤點票款，發現乙○○所持有之預付
    票款合計短少99,024元，己○○隨即依規定簽報高雄郵局政
    風室處理，並於是日下午由高雄郵局政風室主任戊○○及營
    管科副科長丙○○同至小港郵局進行盤點稽核無誤，始悉上
    情。迨乙○○於同年月13日（星期二）至該郵局上班時，立
    即繳回現金46,000元並放置在上開鐵櫃內，隨後又外出拿取
    現金20,024元補回，並於翌日再以郵局前發放予員工之郵票
    33,000元補回前開侵占金額。
二、案經法務部調查局高雄市調查處報請高雄地方法院檢察署檢
    察官偵查起訴。
    理  由
一、訊據被告乙○○就其任職於國營中華郵政股份有限公司高雄
    公司小港郵局擔任郵務差，負責於郵局窗口擔任郵票、印花
    票、明信片販售、高速公路回數票代售、收寄郵件處理等郵
    政業務，並因業務所需負責保管該郵局核給之預付票款即郵
    票新台幣（下同）80,000元、印花票10,000元及高速公路回
    數票166,250 元合計共256,250 元之事實，坦認不諱，惟矢
    口否認有何侵占公有財物之犯行，辯稱：伊將所持有的票款
    放在郵局的個人鐵櫃內，且其中的46,000元是放在鐵櫃內的
    摺疊椅裡面，伊沒有侵占票款，也不知道票款為何會短少云
    云。
二、經查：
  (一)被告自85年2月1日起，受僱於國營中華郵政股份有限公司高
    雄郵局小港郵局擔任郵務差，負責於郵局窗口擔任郵票、印
    花票、明信片販售、高速公路回數票代售、收寄郵件處理等
    郵政業務，有中華中華郵政股份有限公司高雄郵局93年4月5
    日高營字第0932000696號及93年7月29日高營字第09320012
    48 號函在卷可稽（見偵查卷第36頁、本院卷第63頁）。又
    依據郵政法第3條規定，中華郵政股份有限公司為交通部設
    置之國營事業，則被告係從事郵務之人員，亦即執行公務（
    最高法院52年度台上字第962號判決參照），為依據法令從
    事公務之人員。
  (二)證人及小港郵局經理己○○於本院審理中具結證稱：小港郵
    局預付給被告256,250元之票品，被告需要每天清點持有的
    票品及販售票款所得之現金，並隨時維持前述之固定數額，
    倘被告出售30,0 00元之票品而持有30,000元之現金，就需
    把30000元現金拿來向伊換取票品，此程序是每天都需要做
    的，因92年5月9日星期五被告沒有上班，也沒有電話通知請
    假，伊才會同該郵局員工丁○○去清查被告鐵櫃盤點票品及
    現金，當時伊與丁○○將被告的鐵櫃徹底清查，確實短少99
    ,024 元 ，於當日下午並會同政風室主任戊○○及營管科科
    長張富里再盤點1 次並列了1 張清單，確實短少99,024元，
    直到92年5 月13日被告來上班後，才跟伊說鐵櫃上層有46,0
    00元的千元紙鈔，這46,000元應該是被告來上班後才放進去
    的，隔半小時後，被告又出去拿了20,024元現金回補，並於
    翌日再以郵局4 、5 前發給員工的郵票共計33,000元回補等
    語甚詳（見本院卷第71、76-79 頁），核與證人丁○○於本
    院審理中證稱：員工未事先請假也沒來上班時，郵局就會對
    員工所持有之票品及現金進行清點，92年5 月9 日被告沒有
    請假也未上班，經理己○○就與伊一起清點被告的個人鐵櫃
    ，當時伊等有把被告鐵櫃內的東西都翻出來清點，確實是短
    少99,024元，並沒有看到被告所講的46,000元等語（見偵查
    卷第27、28頁、本院卷第90、93-94 頁）；及證人戊○○於
    本院審理中具結鄭稱：92年5 月9 日下午2 時許，伊與管理
    科副課長丙○○一同去清點被告的鐵櫃時，有把被告鐵櫃內
    的所有票品、現金等東西拿出來一項一項的清點，並列了1
    份清單，總共短少99,024元，當時鐵櫃內並沒有46,000元等
    語（見本院卷第97- 98頁），並有己○○、戊○○及丙○○
    於92年5 月9 日出具之乙○○票品檢查詳情表1 紙（見偵查
    卷第17頁，因被告及辯護人均知此文書為傳聞證據，且未對
    此文書聲明異議，本院斟酌此文書製作之情況時，認為以之
    做為本案之證據亦屬適當，依刑事訴訟法第159 條之5 第2
    項、第1 項之規定，應有證據能力），足見被告所持有之預
    付票品總額於92年5 月9 日被清點時，卻係短少99,024元無
    訛。被告辯稱僅短少53,024元云云，與事實不符，要難採信
    。
  (三)小港郵局經理己○○核給總額256,250元之預付票款即郵票8
    0,000元、印花票10,000元及高速公路回數票166,250元予被
    告持有，且被告於92年5月7日清點票款並填具「請領及發給
    郵票等項單照」，連同販票所得現金157,450元繳交予經理
    己○○點收並補票後，而於同年月8日未按規定將預付票款
    及販售票款所得現金繳回點收補票入賬，旋於於翌日曠職未
    上班，且持有之預付票品及販票所得之現金短少99,024元等
    情，復有中華郵政股份有限公司高雄郵局93年6月21日高政
    字第09309 0005 8號函送之小港郵局「預付各單位票卷金額
    表」、被告於92年5月2日、3日、6日、7日所填具、經理己○○審核之「請領及發給郵票等項單照」4張在卷可憑（見
    本院卷第37-40頁，此為證人己○○及被告於職務上所製作
    之紀錄文書，若有虛偽、錯誤，其等可能因此擔負刑事或行
    政責任，且其等於製作當時，並無預見日後會以該紀錄文書
    做為證據，且亦無顯不可信之特別情況，刑事訴訟法第159
    條之4第1款規定，自得做為證據），再參以被告於本院審理
    中自承因去籌款故未去上班等語（見本卷卷第154頁），顯
    見被告因需款孔急而於92年5月8日將所持有之公有財物99,0
    24元予侵占入己無誤。被告雖於同年月13日及14日以現金或
    郵票回補上開所侵占之金額，已據證人己○○證於本院審理
    中證述在卷（見本院卷第76-77頁），然此亦無解於被告侵
    占公有財物之犯行。
  (四)綜上所述，被告所辯，不足採信。本案事證明確，被告犯行
    洵堪認定。
三、查被告乙○○為依據法令從事於公務之人員，將其職務上所
    持有售票所得款項侵占入己，核其所為係犯貪污治罪條例第
    4條第1項第1款之依據法令從事公務之人員侵占公有財物罪
    。爰審酌被告前無任何犯罪前科紀錄，有臺灣高雄地方法院
    檢察署刑案資料查註紀錄表及臺灣高等法院被告全國前案紀
    錄表各一份在卷可按，其素行尚稱良好，竟因一時貪念，違
    背公務員應公正廉潔之義務，而侵吞職務上所保管之財物，
    且犯後否認犯行，尚無悔意，本不宜寬待，惟念其所侵占之
    金額非鉅，並已將犯罪所得金錢全部繳回等一切情狀，量處
    如主文所示之刑，並依貪污治罪條例第17條規定，諭知褫奪
    公權6 年，以示懲儆。至被告侵占所得財物既已歸還，爰不
    另為追繳之諭知，附此敘明。
據上論斷，應依刑事訴訟法第299 條第1 項前段，貪污治罪條例
第2 條前段、第4 條第1 項第1 款、第17條，刑法第11條前段、
第37條第2 項，判決如主文。
本案經檢察官甲○○到庭執行職務
中　　華　　民　　國　　94　　年　　4 　　月　　28　　日
                  刑事第一庭  審判長法  官  裕斗
                                    法  官  方百正
                                    法　官  廖純卿
以上正本證明與原本無異。
如不服本判決，應於判決送達後10日內，向本院提出上訴狀。
中　　華　　民　　國　　94　　年　　5 　　月　　2 　　日
                                書記官  劉企萍
貪污治罪條例第4條
有下列行為之一者，處無期徒刑或10年以上有期徒刑，得併科新
台幣1 億元以下罰金：
一  竊取或侵占公用或公有器材、財物者。
二  藉勢或藉端勒索、勒徵、強占或強募財物者。
三建築或經辦公用工程或購辦公用器材、物品，浮報價額、數量
、收取回扣或有其他舞弊情事者。
四  以公用運輸工具裝運違禁物品或漏稅物品者。
五對於違背職務之行為，要求、期約或收受賄賂或其他不正利益
者。
前項第 1 款至第 4 款之未遂犯罰之。
